臺灣新竹地方法院刑事判決
110年度訴字第358號 
公  訴  人  臺灣新竹地方檢察署檢察官
被      告  廖軍翔



            廖軍富



            周漢綺



上列被告等因妨害自由等案件，經檢察官提起公訴（109年度偵
字第2120號），被告等於本院審理程序中，就被訴事實為有罪之
陳述，經告知被告簡式審判程序之旨，並聽取檢察官及被告等之
意見後，經本院合議庭評議後裁定由受命法官獨任進行簡式審判
程序，本院判決如下：
    主  文
丁○○共同犯剝奪他人行動自由罪，處有期徒刑伍月，如易科罰
金，以新臺幣壹仟元折算壹日。緩刑參年，緩刑期間付保護管束
，並應依本院一○九年度附民字第四三一號和解筆錄即附表所示
之內容履行，及應於本判決確定之日起壹年內，向執行檢察官指
定之政府機關、政府機構、行政法人、社區或其他符合公益目的
之機構或團體，提供陸拾小時之義務勞務。
丙○○共同犯剝奪他人行動自由罪，累犯，處有期徒刑肆月，如易
科罰金，以新臺幣壹仟元折算壹日。
甲○○共同犯剝奪他人行動自由罪，處有期徒刑貳月，如易科罰金
，以新臺幣壹仟元折算壹日。緩刑貳年。
    事  實
一、丁○○與A女(年籍資料詳卷，其所涉案件另為不起訴處分)於
    民國108年4月間為男女朋友，乙○○則為A女之前男友。詎丁○○因A女向其陳稱遭乙○○性侵，遂因此心生不滿而於108年4月
    17日通知丙○○、甲○○等人前往新竹市○區○○○路00號之撞球場
    ，欲與乙○○理論。丁○○、丙○○、甲○○即於同日23時45分許，
    分別駕駛車牌號碼00-0000號、AUE-6257號自用小客車抵達
    上址，丙○○旋在該撞球場逃生梯尋獲躲避其等之乙○○，丁○○
    、丙○○、甲○○乃共同基於以非法方法剝奪人行動自由之犯意
    聯絡，由丁○○上前徒手毆打乙○○後，復以勾肩方式將之強押
    至甲○○所駕駛之車牌號碼00-0000號自用小客車內，嗣由甲○○駕駛上開車輛、丁○○則隨車將乙○○載至新竹市東區十八尖
    山停車場，丙○○亦駕駛車牌號碼000-0000號自小客車前往會
    合，其等即在十八尖山停車場使乙○○下跪，承認性侵A女，
    丁○○、丙○○復以拳打腳踢、持木棒毆打乙○○，致使乙○○受有
    腹壁挫傷、右手手肘挫擦傷、頭部挫擦傷及下背部挫傷等之
    傷害(丁○○等涉嫌傷害部分，業經乙○○於偵查中即撤回告訴)
    ，期間就性侵A女爭議部分，丙○○復向乙○○恫稱略以：看是
    要從停車場跳下去等語，亦有人稱要用多少錢解決等語；其
    後再由丙○○駕駛車牌號碼000-0000號自用小客車搭載乙○○戴
    至新竹市經國路橋下，甲○○則駕駛前揭車輛搭載丁○○前往該
    處，乙○○遂因其等先前行為心生畏懼，而應其等之要求願支
    付對A女新臺幣（下同）5萬元，並致電其友人官峻逸代為籌
    措款項，攜至新竹市東區世博館停車場內，嗣於翌日（即18
    日）2時50分許，官峻逸即在新竹市東區世博館停車場內交
    付2萬元予丁○○等，並由乙○○簽立借據、協議書後，丁○○、
    丙○○、甲○○始讓乙○○隨官峻逸離去，自斯時起其人身自由方
    未受限制。
二、案經乙○○訴請新竹市警察局第二分局報告臺灣新竹地方檢察
    署檢察官偵查後起訴。
    理  由
壹、程序事項
    本案被告丁○○、丙○○、甲○○等所犯剝奪他人行動自由罪等，
    均非死刑、無期徒刑、最輕本刑為3年以上有期徒刑之罪，
    或高等法院管轄第一審之案件，被告等於本院準備程序進行
    中，均就被訴事實為有罪之陳述，經本院認合於刑事訴訟法
    第273 條之1 第1 項之規定，裁定進行簡式審判程序，合先
    敘明。又按簡式審判程序之證據調查，不受第159 條第1 項
    之限制，刑事訴訟法第273條之2定有明文，是於行簡式審判
    程序之案件，被告以外之人於審判外之陳述，除有其他不得
    作為證據之法定事由外，應認具有證據能力。本判決所援引
    被告以外之人於審判外之陳述，因本案採行簡式審判程序，
    復無其他不得作為證據之法定事由，依上開說明，應認具有
    證據能力。
貳、實體事項
一、認定犯罪事實所憑之證據及認定之理由
    上開犯罪事實，業據被告丁○○、丙○○、甲○○於本院審理、簡
    式審判程序中均坦承不諱（見訴字卷第134頁、第138頁、第
    143頁至第145頁），核與證人即告訴人乙○○於警詢、偵查中
    之指證（見偵卷第50頁、第166頁至第167頁）、證人即在場
    之A女於偵查中之證述（見偵卷第150頁背面至第152頁背面
    ）、證人即斯時在該撞球場、十八尖山停車場在場目擊經過
    之吳漱農、蔡淳宇於警詢中之證述（見偵卷第18頁至第20頁
    、第36頁至第38頁）、證人官峻逸於警詢、偵查中之證述（
    見偵卷第53頁至第55頁）、證人即陪同官峻逸前往之友人吳
    兆翰於警詢中之證述（見偵卷第56頁至第57頁）大致相符，
    且上開被告丁○○、丙○○、甲○○前揭自白或其等於警詢、偵查
    中不利於己之供述（被告丁○○部分見偵卷第152頁至第154頁
    、第195頁背面至第196頁背面；被告丙○○部分見偵卷第8頁
    至第13頁、第196頁至其背面；被告甲○○部分見偵卷第21頁
    至第24頁背面、第194頁背面至第195頁背面）亦得以相互勾
    稽，且有告訴人持用之行動電話與證人官峻逸通話之錄音檔
    譯文2份、告訴人簽具之借據影本（遮掩版）、告訴人108年
    4月18日新竹馬偕紀念醫院普通診斷證明書影本、車牌號碼0
    00-0000號車、JR-0706號車之公路監理電子閘門－車號查詢
    汽車車籍各1份、108年4月17日監視器錄影畫面18張、告訴
    人與證人官峻逸108年4月17日至同年月18日通訊軟體Facebo
    ok對話紀錄擷圖2張、告訴人提出之監視器錄影畫面暨文字
    說明5張、證人A女與告訴人108年3月間通訊軟體Facebook M
    essenger對話紀錄擷圖8張（見偵卷第59頁至第63頁、第177
    頁至第179頁、第179頁背面、第176頁背面、第94頁、第100
    頁、第110頁至第118頁、第173頁至其背面、第174頁至第17
    6頁、第180頁至其背面、第181頁背面至第184頁）在卷可稽
    ，是被告丁○○、丙○○、甲○○前揭任意性自白均核與事實相符
    ，被告等上開共同非法剝奪他人行動自由之犯行，應堪以認
    定，自應依法論罪科刑。
二、論罪科刑
  ㈠論罪罪名
　⒈按刑法第302條之妨害自由罪，係妨害他人自由之概括規定，
    故行為人具有一定目的，以非法方法剝奪人之行動自由者，
    除法律別有處罰較重之規定，應適用各該規定處斷外，如以
    使人行無義務之事，或妨害人行使權利為目的，而其強暴、
    脅迫復已達於剝奪人行動自由之程度，即應依本條之罪論處
    ，無論以同法第304條強制罪之餘地。又刑法第302條第1項
    之罪所稱之非法方法，已包括強暴、脅迫或恐嚇等一切不法
    手段在內。因之，如以非法方法剝奪他人行動自由行為繼續
    中，再對被害人施加恐嚇，或以恐嚇之手段迫使被害人行無
    義務之事；則其恐嚇之行為，仍屬於非法方法剝奪行動自由
    之部分行為，應僅論以刑法第302條第1項之罪，亦無另成立
    刑法第305條之罪之可能。至所謂「剝奪他人行動自由」，
    凡以強暴脅迫等方法於他人本可自由之行動有所妨害，使其
    進退行止不得自主者，即屬之，並不以被害人陷於不能抗拒
    為必要。
　⒉經查，被告丁○○、丙○○、甲○○等於前揭時間前往該撞球場尋
    獲躲避其等之告訴人後，被告丁○○旋徒手毆打告訴人，並由
    其以勾肩方式強押告訴人至被告甲○○所駕駛之車輛上，嗣告
    訴人隨其等先後前往十八尖山停車場、新竹市經國路橋下、
    新竹市東區世博館停車場，期間被告丁○○等亦憑藉人數優勢
    暨先前強暴行為，使告訴人下跪、承認性侵證人A女等無義
    務之事，並在該處接續傷害告訴人或恫以前揭恐嚇言語等，
    終於證人官俊逸交付款項、告訴人簽立借據等文書後，始能
    隨證人官俊逸離去，觀諸告訴人於上開期間所處之情境，在
    被告丁○○等憑藉人數優勢或施以傷害、恐嚇言語等不法手段
    後，其行動自由依一般社會通念顯然已無法自主，而此一期
    間亦歷時約3小時，是被告丁○○等對於告訴人行動自由之妨
    害，亦非短暫，應認已達剝奪告訴人行動自由之程度，則揆
    諸前揭法文說明，被告丁○○等自無論以同法第304條強制罪
    之餘地，故核被告丁○○、丙○○、甲○○等所為，應係犯刑法第
    302條第1項之剝奪他人行動自由罪。至起訴書雖據卷內監視
    錄影翻拍照片或告訴人曾有聯繫證人官俊逸之事實，認告訴
    人之行動自由尚未達行動自由全然喪失之程度，而認其等所
    為，僅該當刑法第304條第1項強制罪等語，惟刑法第302條
    第1項之剝奪他人行動自由罪，本不以被害人陷於不能抗拒
    為必要，業如前述，加以告訴人縱能撥打電話與證人官俊逸
    聯繫支付款項，亦係在被告丁○○等之實力支配下所為，是起
    訴書前揭認定實容有未洽，惟此部分業經公訴人當庭更正（
    見易字卷第82頁），本院自無庸變更起訴法條。
　⒊另被告丁○○、丙○○、甲○○於前揭剝奪告訴人行動自由之期間
    ，雖曾恫以前揭言語，或迫使告訴人下跪、承認性侵A女、
    支付款項或簽立借據等，使告訴人行無義務之事，惟此部分
    乃屬以非法方法剝奪告訴人行動自由之部分行為，依上說明
    ，並無成立同法第304條第1項、第305條之罪之餘地，附此
    敘明。
  ㈡被告丁○○、丙○○、甲○○就上開剝奪他人行動自由犯行，有前
    揭犯罪事實欄所示之犯意聯絡及行為分擔，自應論以共同正
    犯。
  ㈢被告丙○○前於100年間因販賣毒品案件，經本院以100年度訴
    字第311號判決判處有期徒刑2年10月（5罪）、2年8月（11
    罪），並定應執行刑4年6月確定，於105年6月14日縮短刑期
    假釋出監，並於106年2月23日假釋期滿執行完畢等情，有臺
    灣高等法院被告前案紀錄表1份（見本院卷第113頁至第116
    頁）在卷可參，其受有期徒刑之執行完畢後，5年以內故意
    再犯本案有期徒刑以上之罪，當屬刑法第47條第1項規定之
    累犯，茲參酌司法院大法官釋字第775號解釋意旨，衡以被
    告先前執行者係販賣毒品案件，尚與本案之罪質有異，倘因
    此加重最低本刑恐致生行為人所受的刑罰超過其所應負擔罪
    責的情形，是爰不依前揭規定加重其刑。　
　㈣爰以行為人責任為基礎，審酌被告丁○○為一具有智識經驗之
    成年人，遇其斯時女友即證人A女向其陳稱遭告訴人侵害乙
    節，既已心生懷疑，本應秉持理性求證，或協助證人A女依
    法主張權利，卻捨此不為，而於前揭時地聯繫被告丙○○、甲○○等到場，共同剝奪告訴人之行動自由，被告丁○○等復對之
    施以傷害、恐嚇言語，使之下跪、承認性侵證人A女、支付
    款項、簽立借據等等，其等所為當難認有可取之處；惟念及
    被告丁○○前未有何論罪科刑暨執行紀錄，被告甲○○前僅有因
    過失致死案件，經本院以110年度交訴字第14號判決判處有
    期徒刑3月，緩刑2年確定，其他別無有何因故意犯罪受有期
    徒刑以上刑之宣告等情，此有其等之臺灣高等法院前案紀錄
    表各1份（見訴字卷第111頁、第119頁）附卷憑參，其等素
    行均尚稱良好，並衡諸被告丁○○於犯後旋即將告訴人前揭支
    付之2萬元返還予告訴人，業經告訴人證述在卷（見偵卷第1
    66頁），且被告丁○○、丙○○、甲○○亦分別與告訴人成立調解
    或達成和解，惟僅被告甲○○業已賠償完畢，亦有本院109年
    度刑移調字第38號調解筆錄、109年度附民字第431號和解筆
    錄、告訴代理人110年2月3日刑事陳報狀各1份（見易字卷第
    106頁至第107頁、第153頁至第154頁）附卷憑參，足認被告
    丁○○、丙○○尚有意彌補告訴人之損害，而被告甲○○則已竭力
    履行前揭調解筆錄內容，堪認其等確有悔意；此外，兼衡被
    告丁○○自承曾從事外送員之工作、現正待業中、不佳之經濟
    狀況暨國中畢業之教育程度等語（見訴字卷第148頁）、被
    告丙○○自承曾從事人力派遣、現亦待業中、已婚、其未成年
    子女與分居之妻子同住之家庭經濟狀況暨國中畢業之教育程
    度等語（見訴字卷第148頁）、被告甲○○自承現從事送貨員
    、與母親、哥哥同住、未婚無子女之家庭經濟狀況暨高中畢
    業之教育程度等語（見訴字卷第148頁），並參以其等於本
    案之分工程度等一切情狀，各量處如主文所示之刑，並均諭
    知易科罰金之折算標準。
　㈤末查，被告丁○○前未有何論罪科刑紀錄，被告甲○○亦未曾因
    故意犯罪受有期徒刑以上刑之宣告，業如前述，其等素行尚
    稱良好，而被告丁○○因一時衝動即夥同被告丙○○、甲○○為前
    揭犯行，被告甲○○未經深思即參與、協助被告丁○○等於前揭
    期間載送其等或告訴人，其等2人所為固有不當，惟被告丁○○於犯後已返還前揭告訴人所支付之款項，亦承諾彌補告訴
    人之損失，被告甲○○更已依調解筆錄內容賠償完畢，足見其
    等應知悔悟，是經此偵審程序，本院信其等應無再犯之虞，
    故認其等所宣告之各刑以暫不執行為適當，爰依刑法第74條
    第1項第1款之規定，各併予宣告緩刑 3年、2年，以勵自新
    。再為督促被告丁○○依上開和解筆錄確實履行，以兼顧告訴
    人之權益，並參諸本案實係因被告丁○○所起，其參與程度實
    非輕微，為使其能深切反省，具備正確法治觀念，並預防再
    犯，是認就被告丁○○宣告緩刑部分，應依刑法第74條第2項
    第3款、第5款之規定，併命其於緩刑期間應依前揭和解筆錄
    之內容履行，且應於判決確定後1年內向執行檢察官指定之
    政府機關、政府機構、行政法人、社區或其他符合公益目的
    之機構或團體提供60小時之義務勞務，而被告丁○○既應執行
    刑法第74條第2項第5款所定之事項，爰依刑法第93條第1項
    第2款諭知緩刑期內付保護管束，期被告丁○○能確切明瞭其
    行為所造成之損害，兼觀後效。至於被告丁○○究應向何政府
    機關、政府機構、行政法人、社區或其他符合公益目的之機
    構或團體提供義務勞務，屬執行之問題，應由執行檢察官斟
    酌全案情節及各政府機關、政府機構、行政法人、社區或其
    他符合公益目的之機構或團體之需求，妥為指定。至倘被告
    丁○○於本案緩刑期間，違反上開所定負擔情節重大，足認原
    宣告之緩刑難收預期效果，而有執行刑罰之必要，依刑法第
    75條之1第1項第4 款之規定，檢察官得聲請撤銷緩刑之宣告
    ，併此敘明。
三、關於沒收部分
　㈠按供犯罪所用、犯罪預備之物或犯罪所生之物，屬於犯罪行
    為人者，得沒收之；前項之物屬於犯罪行為人以外之自然人
    、法人或非法人團體，而無正當理由提供或取得者，得沒收
    之；宣告前2條之沒收或追徵，有過苛之虞、欠缺刑法上之
    重要性、犯罪所得價值低微，或為維持受宣告人生活條件之
    必要者，得不宣告或酌減之，刑法第38條第2項前段、第3 
    項前段、同法第38條之2第2項分別定有明文。查被告丙○○為
    前揭犯行，固曾使用未扣案之木棒為之，此當為被告丙○○犯
    罪所用之工具，惟該木棒是否為被告丙○○所有或第三人無正
    當理由所提供，尚屬不明，本院自無從逕予宣告沒收或追徵
    ，至被告丁○○、丙○○等為前揭犯行時，固曾使告訴人簽立借
    據等文件，該部分雖亦核屬犯罪所生之物，惟考諸前揭證物
    即借據影本乃告訴人所提出，是該等文書現應已非為被告丁○○等人持有，本院同無從依上開規定宣告沒收或追徵。
　㈡再者，犯罪所得，屬於犯罪行為人者，沒收之；犯罪所得已
    實際合法發還被害人者，不予宣告沒收或追徵，刑法第38條
    之1第1項前段、第5項固定有明文。而被告丁○○、丙○○等為
    本案犯行，固亦曾取得告訴人所交付2萬元，然該等款項業
    經返還予告訴人乙節，同如前述，則此部分本院同無庸宣告
    沒收或追徵，末此敘明。
據上論斷，應依刑事訴訟法第273條之1第1項、第299條第1項前
段，判決如主文。
本案經檢察官黃翊雯提起公訴，檢察官劉正祥到庭執行職務。
中　　華　　民　　國　　110 　年　　8 　　月　　6 　　日
                    刑事第二庭法　官  江宜穎　
以上正本證明與原本無異
如不服本判決應於收受判決後20日內向本院提出上訴書狀，並應
敘述具體理由。其未敘述上訴理由者，應於上訴期間屆滿後20日
內向本院補提理由書(均須按他造當事人之人數附繕本)「切勿逕
送上級法院」。
中　　華　　民　　國　　110 　年　　8 　　月　　6 　　日
                              書記官  林欣緣
附表：
本院109年度附民字第431號和解筆錄  和解成立內容： 一、被告丁○○願給付原告即告訴人6萬元，給付方式為自110 年11月15日起，按月於每月15日給付5,000元至清償為止，如有一期未履行，視為全部到期。上開款項應匯入原告指定帳戶。 二、原告其餘請求拋棄。 三、訴訟費用各自負擔。